臺灣士林地方法院刑事判決　　　　　　　 96年度易字第266號
公　訴　人　臺灣士林地方法院檢察署檢察官
被　　　告　甲○○
上列被告因詐欺案件，經檢察官提起公訴（95年度偵字第12705號）
，被告於準備程序中就被訴事實為有罪之陳述，經本院合議庭裁
定由受命法官獨任進行簡式審判程序，判決如下：
    主  文
甲○○幫助意圖為自己不法之所有，以詐術使人將本人之物交付
，累犯，處有期徒刑陸月，如易科罰金，以銀元參佰元即新臺幣
玖佰元折算壹日。
    事  實
一、甲○○曾因犯施用第一、二級毒品罪，經法院分別判決應執
    行有期徒行10月、1 年2 月確定，二罪接續執行後於民國93
    年7 月4 日縮刑期滿執行完畢。猶不知悔改，明知無正當理
    由，任意提供金融帳戶予他人使用，可能幫助他人實施詐欺
    取財犯罪，做為詐欺他人匯交款項及提領款項之用，竟不違
    背其本意，基於幫助詐欺之不確定故意，於95年5 月16日將
    其設於中華郵政股份有限公司士林中正路郵局（下稱中正路
    郵局）第00000000000000號帳戶存摺、提款卡及密碼，交付
    自稱「王福源」之成年男子（真實姓名年籍不詳），提供不
    詳詐騙集團成員，供為詐欺取財提款、轉帳及匯款之用，幫
    助該犯罪集團向他人詐取財物。嗣該集團成員於95年5 月17
    日，以電話向乙○○訛稱，其等1 個非法帳戶遭乙○○之帳
    戶卡到，要求乙○○匯款新臺幣（下同）10萬元至某聯邦銀
    行之帳戶內，致乙○○陷於錯誤，依指示如數匯入。復於翌
    日（即同年月18日）該集團成員再以電話向乙○○謊稱，要
    求乙○○至臺北富邦銀行股份有限公司崗山分行（下稱富邦
    崗山分行）作約定轉帳，如此才能與其等帳戶脫勾，另自稱
    「阿國」角頭之人則向乙○○表示：「趕快將錢匯進去，否
    則對你不利，你家住那裡我都知道，你要好好照顧」等語，
    使乙○○陷於錯誤，於同日依指示將101 萬元以語音轉帳方
    式轉入甲○○設於中正路郵局之上開帳戶內，嗣乙○○發覺
    受騙，於同月29日報警處理，始循線查知上情。
二、案經臺北市政府警察局士林分局報請臺灣士林地方法院檢察
    署檢察官偵查起訴。
    理  由
一、本件被告所犯非死刑、無期徒刑或最輕本刑有期徒刑三年以
    上之罪，亦非高等法院管轄第一審案件，且於準備程序進行
    中，被告先就被訴事實為有罪之陳述，經告知被告簡式審判
    程序之旨，並聽取檢察官、被告之意見後，本院合議庭裁定
    由受命法官進行簡式審判程序，是本件之證據調查，依刑事
    訴訟法第273 條之2 規定，不受同法第159 條第1 項、第
    161 條之2 、第161 條之3 、第163 條之1 及第164 條至第
    170 條規定之限制，合先敘明。
二、認定被告犯罪所憑之證據：(1)被告甲○○於本院所為自白（
    96年4 月12日準備程序筆錄第4 頁、審判筆錄）、(2)證人蔡
    瀚霆之證詞（偵查卷第8 、28頁）、(3)蔡瀚霆帳戶存摺（偵
    查卷第16頁）、(4)被告於95年5 月16日申請補發存摺後，立
    即以現金存款2000元，嗣於同日申辦語音系統後，即以卡片
    提款2000元，此後該帳戶即於95年5 月18日供詐欺集團用以
    詐騙蔡瀚霆匯入0000000 元，有台灣郵政股份有限公司儲匯
    處96年3 月3 日儲字第0960000309號函檢送本院之被告上述
    郵局帳戶客戶歷史交易清單附卷可稽（附於本院卷）。足見
    被告於95年5 月16日申請補發存摺、申辦語音系統後，隨即
    將該帳戶提供不詳人使用。(5)又金融機構開設之存款帳戶，
    具有強烈之屬人性，且於郵局或銀行等金融機構申請開設存
    款帳戶並無任何特殊之資格限制，一般民眾皆可利用存入最
    低開戶金額之方式，任意在銀行或郵局等金融機構申請開設
    存款帳戶，且同一人可同時於不同之金融機構申請多數之存
    款帳戶使用。是依一般人之社會生活經驗，被告當足以預見
    不詳人捨自行開戶之正途，而收集他人帳戶使用，係欲供詐
    欺取款之不法目的使用。況且利用不相識之人員帳戶從事詐
    欺之用，早為傳播媒體廣為報導，被告為有社會經驗之成年
    人，自可預見此事，竟仍不違其本意而決意行之，其有幫助
    詐欺之不確定故意甚明。綜上論述，本件事證明確，被告幫
    助詐欺之犯行，洵堪認定。
三、查刑法於94年1 月7 日修正通過，於94年2 月2 日公布，並
    於95年7 月1 日施行。按行為後法律有變更者，適用行為時
    之法律，但行為後之法律有利於行為人者，適用最有利於行
    為人之法律，修正後之刑法第2 條第1 項定有明文。茲就本
    案適用法條相關部分比較新舊法如下：
    (1)修正前刑法第33條第5 款規定：「主刑之種類如左：五、
      罰金：1 元以上。」，換算新臺幣後，為新臺幣3 元以上
      。惟被告行為後修正後刑法第33條第5 款規定：「主刑之
      種類如下：五、罰金：新臺幣1 千元以上，以百元計算之
      。」，經比較修正前後關於科處罰金刑之最低刑度規定，
      應適用被告行為時法即修正前刑法第33條第5 款之規定較
      有利於被告。
    (2)有關罰金之貨幣單位及提高標準，刑法於95年7 月1 日修
      正施行之前，刑法分則編有關罰金刑之貨幣單位係銀元；
      且依刑法分則編應處罰金者，應適用罰金罰鍰提高標準條
      例第1 條之規定，亦即應按各該具體條文制定或修正之先
      後，定其罰金提高之倍數。惟被告行為後，刑法施行法增
      訂第1 之1 條，於95年6 月14日經總統公布，並自同年7
      月1 日起施行；該條規定：「中華民國94年1 月7 日刑法
      修正施行後，刑法分則編所定罰金之貨幣單位為新臺幣。
      94年1 月7 日刑法修正時，刑法分則編未修正之條文定有
      罰金者，自94年1 月7 日刑法修正施行後，就其所定數額
      提高為30倍。但72年6 月26日至94年1 月7 日新增或修正
      之條文，就其所定數額提高為3 倍」。亦即自95年7 月1
      日起，刑法分則編所定罰金之貨幣單位，由原來之銀元改
      為新臺幣；且94年1 月7 日刑法修正時，刑法分則編未修
      正之條文定有罰金者，自95年7 月1 日起，有關罰金之數
      額提高為30倍。本案被告所犯罪名設有罰金刑之處罰，惟
      經折算結果，無論新制施行前、後，刑法分則編所定罰金
      數額之內涵實無不同；即刑法分則編有關罰金刑之貨幣單
      位，雖已由「銀元」改為「新臺幣」，然法院所得判處之
      罰金最高數額實並無二致，即所涉刑罰之實質內涵俱未變
      更。是自95年7 月1 日起，刑法分則編所定條文雖應一律
      適用刑法施行法第1 條之1 之規定，然此既非法律變更，
      亦核無新舊法律比較適用之問題，附此敘明。
    (3)修正前刑法第47條規定「受有期徒刑之執行完畢，或受無
      期徒刑或有期徒刑一部之執行而赦免後，5 年以內再犯有
      期徒刑以上之罪者，為累犯，加重本刑至1/2 」。修正後
      刑法第47條第1 項則規定「受徒刑之執行完畢，或一部之
      執行而赦免後，5 年以內故意再犯有期徒刑以上之罪者，
      為累犯，加重本刑至1/2 」。本件係故意犯，依修正前後
      累犯規定均無「有利或不利」之情形，無適用比較新舊法
      之問題（最高法院95年度台上字第5589號判決意旨），應
      逕依修正後刑法第47條第1 項規定，論以累犯，並加重其
      刑。
    (4)被告行為時之刑法第41條第1 項前段規定：「犯最重本刑
      為5 年以下有期徒刑以下之刑之罪，而受6 個月以下有期
      徒刑或拘役之宣告，因身體、教育、職業、家庭之關係或
      其他正當事由，執行顯有困難者，得以1 元以上3 元以下
      折算1 日，易科罰金。」又修正前罰金罰鍰提高標準條例
      第2 條（於95年7 月1 日修正刪除）規定，就其原定數額
      提高為100 倍折算1 日，則本件被告行為時之易科罰金折
      算標準，最高得以銀元300 元折算1 日，經折算為新臺幣
      後，最高得以新臺幣900 元折算為1 日。惟95年7 月1 日
      施行之刑法第41條第1 項前段則規定：「犯最重本刑為5
      年以下有期徒刑以下之刑之罪，而受6 個月以下有期徒刑
      或拘役之宣告者，得以新臺幣1000元、2000元或3000元折
      算1 日，易科罰金。」比較修正前後之易科罰金折算標準
      ，以修正前之規定，較有利於被告。
四、核被告所為，係幫助犯刑法第339 條第1 項之詐欺取財罪。
    查被告如事實欄所示之犯罪科刑執行情形，有台灣高等法院
    被告前案紀錄表在卷可按，其於五年之內再犯本件有期徒刑
    以上之罪為累犯，依法加重其刑。被告以幫助他人犯罪之意
    思而為本件犯行，為刑法339 條第1 項詐欺取財罪之幫助犯
    ，爰依正犯之刑減輕之；並依法先加重，後減輕之。爰審酌
    被告提供金融帳戶予不詳人使用，致詐欺集團得以使用該帳
    戶遂行其詐欺犯行，增加被害人尋求救濟之困難，使犯罪不
    易查察，並參酌被告於偵查中矢口否認犯罪，於本院方坦承
    犯行之犯後態度，及其行為手段、所生危害非輕等一切情狀
    ，量處如主文所示之刑，並依修正前刑法規定諭知易科罰金
    之折算標準。
據上論斷，應依刑事訴訟法第273 條之1 第1 項、第299 第1項
前段，刑法第2 條第1 項前段、第339 條第1 項、第47條第1 項
、第30條、修正前刑法第33條第5 款、第41條第1 項前段，刑法
施行法第1 條之1 、刪除前罰金罰鍰提高標準條例第2 條，判決
如主文。
本案經檢察官林在培到庭執行職務
中　　華　　民　　國　　96　　年　　4 　　月　　27　　日
                  刑事第四庭法  官    朱瑞娟
以上正本證明與原本無異。
如不服本判決，應於判決送達後10日內，向本院提出上訴狀。
                            書記官    賴麗容
中　　華　　民　　國　　96　　年　　4 　　月　　27　　日
附錄本案論罪科刑法條：
刑法第339條第1項：
中華民國刑法第339條
意圖為自己或第3 人不法之所有，以詐術使人將本人或第3 人之
物交付者，處5 年以下有期徒刑、拘役或科或併科1000元以下罰
金。
